【裁判字號】    96,交上易,24
【裁判日期】    970115
【裁判案由】    過失傷害
【裁判全文】
臺灣高等法院花蓮分院刑事判決        96年度交上易字第24號
上  訴  人  臺灣臺東地方法院檢察署檢察官
被      告  丙○○
上列上訴人因被告涉犯過失傷害案件，不服臺灣臺東地方法院95
年度交易字第37號中華民國96年7月4日第一審判決（起訴案號：
臺灣臺東地方法院檢察署95年度偵字第1287號），提起上訴，本
院判決如下：
    主  文
上訴駁回。
    理  由
一、本案經本院審理結果，認第一審判決對被告丙○○為無罪之
    諭知，核無不當，應予維持，並引用第一審判決書記載之證
    據及理由。
二、檢察官上訴意旨略以：告訴人雖於車禍發生後1個月（即94
    年10月8日）方至慈濟醫院關山分院求診，惟憂鬱症屬精神
    疾病，與一般生理上疾病不同，其疾病徵兆之發生，可能延
    遲一段時間後方出現，不若外傷等生理疾病可立見，故精神
    疾病發生時間，不能與生理上疾病之發生時間相提並論，其
    間可能潛伏醞釀期。告訴人所受之憂鬱症究與車禍有無關聯
    ，並非無查證之道，可向全民健康保險局調取被害人之就醫
    紀錄，檢視其間被害人有無任何精神疾病就醫紀錄，如前無
    此項紀錄，即可斷言本次發生之憂鬱症應係車禍之後發生。
    再參照證人楊重源之證詞，顯見告訴人並非車禍以外原因導
    致需就醫，故車禍與憂鬱症間是否絕無因果關係，即有可疑
    云云。
三、經查：
（一）本件檢察官所舉證據雖足以認定被告就系爭車禍之發生須
      負肇事主因之責任（此部分被告已於本院達成和解賠償告
      訴人）。惟告訴人係於事故後1個月方就診，且未能提出
      確實證據證明其罹患憂鬱症與本件事故之關連性。尚無法
      使本院形成告訴人罹患之憂鬱症與系爭車禍發生間有相當
      因果關係之確信。
（二）至檢察官上訴所述之調閱告訴人先前就醫紀錄部分（原審
      已調閱告訴人93年1月1日至95年7月31日間之就醫紀錄，
      見原審卷第35、36頁），顯然未能作為認定系爭車禍與憂
      鬱症間有因果關係之證明，此非如檢察官所述「檢視其間
      被害人有無任何精神疾就醫紀錄，如前無此紀錄即可『斷
      言』本次發生之憂鬱症應係車禍之後發生」，蓋告訴人縱
      前未曾罹患憂鬱症，亦與本次事故是否足以造成告訴人罹
      患憂鬱症之判斷無關。
（三）另依卷內證人楊重源醫師及慈濟醫院之函覆內容，均無法
      確認告訴人之病症與系爭車禍事故間之關係，原審依罪疑
      為輕之審判原則，認定告訴人之憂鬱症與系爭車禍事故間
      無法證明有因果關係，而為被告無罪之諭知，並無違誤。
      檢察官上訴並未另行提出具體事證足以認定系爭車禍事故
      與告訴人之憂鬱症即健康受損間有何因果關係，故其上訴
      並無理由，應予駁回。
據上論結，應依刑事訴訟法第373條、第368條，判決如主文。
本案經檢察官甲○○到庭執行職務。
中    華    民    國    97    年    1    月     15    日
                        審判長法  官  何方興
                              法  官  林德盛
                              法  官  王紋瑩
以上正本證明與原本無異。
本件不得上訴。
                              書記官  吳家瑩
中    華    民    國    97    年    1     月    15    日
（附件）
臺灣臺東地方法院刑事判決              95年度交易字第37號
公  訴  人  臺灣臺東地方法院檢察署檢察官
被      告  丙○○  男  51歲（民國○○年○月○○日生）
                    身分證統一編號：Ｚ000000000號
                    住屏東縣獅子鄉○路村○路2巷7號
上列被告因過失傷害案件，經檢察官提起公訴 (95年度偵字第12
87號)，本院判決如下：
    主  文
丙○○無罪。
    理  由
一、公訴意旨略以：被告丙○○受僱於屏東縣多順通運股份有限
    公司擔任貨車司機，係以從事駕駛為業務之人，於民國94年
    9月14日晚間，駕駛車牌160-HJ號大型砂石車，沿臺9線公路
    由臺東往花蓮方向行駛，約當日晚間9時40分許，途經該公
    路332公里500公尺處時，應注意車前狀況、隨時採取必要之
    安全措施，竟以高速向前疾駛，追撞同向前方由乙○○駕駛
    之車號N9-0937號小貨車，使小貨車失控衝撞路旁之配電箱
    ，車輛嚴重毀損，並造成乙○○因此驚嚇，罹患精神焦慮症
    ，因認被告涉有刑法第284條第2項業務過失傷害罪嫌云云。
二、按犯罪事實應依證據認定之，無證據不得認定犯罪事實；不
    能證明被告犯罪者，應諭知無罪之判決，刑事訴訟法第154
    條第2項、第301條第1項分別定有明文。次按事實之認定，
    應憑證據，如未能發現相當證據，或證據不足以證明，自不
    能以推測或擬制之方法，以為裁判基礎；又認定不利於被告
    之事實，須依積極證據，苟積極證據不足為不利於被告事實
    之認定時，即應為有利於被告之認定，更不必有何有利之證
    據；認定犯罪事實所憑之證據，雖不以直接證據為限，間接
    證據亦包括在內；然而無論直接或間接證據，其為訴訟上之
    證明，須於通常一般之人均不致有所懷疑，而得確信其為真
    實之程度者，始得據為有罪之認定，倘其證明尚未達到此一
    程度，而有合理之懷疑存在時，致使無從形成有罪之確信，
    在刑事訴訟「無罪推定」、「罪疑唯輕」原則下，依據「罪
    證有疑，利於被告」之證據法則，即不得遽為不利被告之有
    罪認定，最高法院分別著有40年臺上字第86號、30年度上字
    第816號、76年臺上字第4986號判例可資參照。
三、公訴意旨認被告丙○○涉有上開罪嫌，乃以：(一)被告坦承在
    上揭時、地自後方追撞告訴人乙○○所駕駛之車輛，致告訴
    人所駕駛車輛撞擊路旁配電箱，(二)證人即告訴人乙○○證述
    因本件交通事故受驚嚇而罹患焦慮症，(三)道路交通事故現場
    圖、調查報告表(一)、(二)各1紙、現場照片16張，(四)財團法人
    佛教慈濟綜合醫院關山分院出具之告訴人診斷證明書及病歷
    紀錄，(五)臺灣省花東區車輛行車事故鑑定委員會鑑定意見書
    1份等證據方法，為其論罪之依據。訊據被告丙○○固不否
    認有於上揭時、地自後方追撞同向前方告訴人乙○○所駕駛
    之自小貨車，致該自小貨車撞擊路旁配電箱之事實，惟堅詞
    否認有何過失傷害犯行，辯稱：當天告訴人開車時快時慢，
    後來又靠邊停車，所以伊才會煞車不及撞上，發生車禍後，
    伊有叫告訴人去驗傷，告訴人說不用驗傷，事隔1個月後才
    說有憂鬱症，應與車禍無關等語。經查：
(一)被告丙○○於上揭時、地駕駛牌照號碼160-HJ號聯結車追撞
    同向前方由告訴人乙○○駕駛之牌照號碼N9-0937號自小貨
    車，致該自小貨車失控衝撞路旁配電箱之事實，業據被告丙
    ○○供承在卷，核與證人即告訴人乙○○於警詢、偵查中證
    述情節相符，並有道路交通事故現場圖 (見發查卷第27頁)
    、道路交通事故調查報告表(一)、(二) (見發查卷第73頁、第74
    頁)、現場及車損照片18張 (見發查卷第7頁、第32頁至第35
    頁、第69頁至第72頁)附卷可稽，應堪置信。被告雖辯稱其
    就車禍事故之發生並無過失責任云云，惟本件車禍發生時間
    為晚間9時40分許，事故路段係直路，天候晴朗、夜間有照
    明、視距良好而無障礙；又事故路段為雙向2車道、柏油路
    面，肇事地點無號誌、標誌設置，有道路交通事故調查報告
    表(一)、(二) (見發查卷第73頁、第74頁)在卷可參，依道路交
    通安全規則第94條第1項、第3項規定，車輛在同一車道行駛
    時，前後車之間應保持隨時可以煞停之安全距離，且駕駛人
    應注意車前狀況，隨時採取必要之安全措施。被告於警詢、
    偵查中均供稱事故當時其時速約40公里 (見發查卷第17頁、
    第22頁)，參照交通部訂頒之「一般公路汽車煞車距離、行
    車速度對照表」所載，時速40公里之煞車距離在乾燥新築柏
    油路面為7.4公尺、1年至3年路面為8.4公尺、3年以上路面
    為9.0公尺 (見本院卷第73頁)，然依卷附交通事故現場勘驗
    圖、現場圖 (見發查卷第27頁至第28頁)及現場照片 (見發
    查卷第69頁至第72頁)顯示，被告係自後方撞擊同向前方告
    訴人駕駛之自小貨車，現場遺留煞車痕長度僅3.5公尺，足
    見被告駕車並未注意車前狀況，亦未與告訴人駕駛之前車間
    保持隨時可以煞停之安全距離甚明。且本件交通事故經送臺
    灣省花東區車輛行車事故鑑定委員會鑑定結果，亦認被告於
    夜間駕駛營業半聯結車，未注意車前狀況，且未保持行車安
    全距離，為肇事原因；乙○○駕駛自小貨車無肇事因素等語
    ，有該會95年4月14日花東鑑字第0956100738號函附鑑定意
    見書附卷可按 (見發查卷第65頁至第67頁)，是被告為本件
    交通事故之肇事主因，其就本件交通事故應負過失責任，應
    堪認定。
(二)公訴意旨認被告過失行為肇致告訴人罹患精神官能性憂鬱症
    ，固據提出財團法人佛教慈濟綜合醫院關山分院出具之診斷
    證明書 (見發查卷第8頁)、及告訴人於該院之病歷紀錄 (見
    發查卷第58頁至第64頁)為證。惟經本院函詢該院有關告訴
    人之精神疾病與本件交通事故之關聯性，該院函覆略以：告
    訴人於94年10月8日在關山分院第1次就診於精神科，主述車
    禍之後頭傷、暈眩，至95年1月21日在本院門診追蹤共7次，
    目前長期未在本院就醫，無法確知病人狀況等語，有該院96
    年1月29日關慈醫字第0020號函附病情說明書及病歷影本(見
    本院卷第41頁至第45頁、第47-1頁)存卷可憑；再經本院函
    詢告訴人於該院身心醫學科初診時之醫師楊重源上情 (楊醫
    師於95年3月13日離職，改至馬偕紀念醫院臺東分院任職)，
    函覆略以：賴君於94年10月8日初診時描述其車禍後容易頭
    暈、暈眩、多夢、不敢開車。臨床症狀為憂鬱、焦慮、精神
    官能性憂鬱症，至於賴君因何原因導致精神疾病，無法就其
    因果關係來判斷，無法區分此次車禍與賴君精神疾病是否有
    因果關係，亦有馬偕紀念醫院臺東分院96年5月2日馬院東醫
    乙字第0960003264號函附卷可參 (見本院卷第53頁至第54頁
    )，是告訴人所患精神官能性憂鬱症，與被告之過失行為間
    尚難認有相當因果關係存在。且告訴人於94年10月8日初次
    就醫檢查上開病症之時間，距本件交通事故發生時間已將近
    1月，時間差距已久，則該等病症與本件車禍事故是否有相
    當因果關係？期間是否有其他原因導致告訴人上開病症之產
    生？均非無疑，在無其他積極事證可資佐證之情況下，尚難
    遽認告訴人前揭病症係因本件車禍事故造成，而為不利於被
    告之認定。
五、綜上所述，本件檢察官所舉前述各項用資證明被告丙○○涉
    有上開犯行之證據，尚未達到使通常一般人均不致有所懷疑
    ，而得確信其為真實之程度，亦即尚有合理之懷疑存在；此
    外，復無其他積極證據足以證明被告確有公訴意旨指述之犯
    行，本諸「罪證有疑，利歸被告」之證據法則，應認不能證
    明被告犯罪，應為無罪判決之諭知，以示審慎。
六、應適用之法條：依刑事訴訟法第301條第1項，判決如主文。
本案經檢察官洪政和到庭執行職務。
中    華    民    國    96    年    7     月    4     日
                  交通法庭審判長法  官  李水源
                                法  官  曾宗欽
                                法  官  簡芳潔
以上正本證明與原本無異。
如不服本判決，應於判決送達後10日內向本院提出上訴狀 (須附
繕本)。「勿逕送上級法院」
告訴人或被害人對於判決如有不服具備理由請求檢察官上訴者，
其上訴期間之計算係以檢察官收受判決正本之日期為準。
                                書記官  尹玉琪
中    華    民    國    96    年    7     月    9     日


司法院資訊處製作；財團法人民間司法改革基金會備份。
